臺灣高雄地方法院民事裁定　　　　　　　94年度家救字第40號
聲　請　人　丙○○
法定代理人　乙○○○
訴訟代理人　王建元律師
相　對　人　甲○○
上聲請人與相對人離婚事件，聲請人聲請訴訟救助，本院裁定如
下：
    主      文
准予訴訟救助。
    理      由
一、本件聲請意旨略以：聲請人與相對人為夫妻，相對人於民國
    90年間無故離家出走，至今音訊全無，顯係惡意遺棄聲請人
    於繼續狀態中，且致雙方婚姻亦有難以維持之重大事由，業
    經聲請人依民法第1052條第1 項第5 款及同條第2 項規定訴
    請判決准與相對人離婚，現由本院以94年度家調字第362 號
    離婚事件受理中。而聲請人因無資力支出訴訟費用，前經聲
    請財團法人法律扶助基金會高雄分會准予法律扶助在案，爰
    依法聲請就上開離婚事件准予訴訟救助等語，並提出財團法
    人法律扶助基金會高雄分會扶助律師接案通知書、戶籍謄本
    及高雄市政府警察局苓雅分局受理聲請人報案請求查尋相對
    人之案件登記表各1 份為證。
二、按「當事人無資力支出訴訟費用者，法院應依聲請，以裁定
    准予訴訟救助。但顯無勝訴之望者，不在此限。」民事訴訟
    法第107 條第1 項定有明文；次按「經法律扶助基金會分會
    准予法律扶助之無資力者，其於訴訟程序中，向法院聲請訴
    訟救助時，應准予訴訟救助。但另有不符法律扶助事實之證
    明者，不在此限。」亦為93年6 月20日施行之法律扶助法第
    62條所明定。蓋憲法第16條及第7 條規定保障人民之平等權
    及訴訟權，故法院不應以人民有無繳交裁判費為由，拒絕其
    受公平裁判，為此，乃有前揭民事訴訟法第107 條訴訟救助
    之規定。惟因鑑於目前實務見解對於該條所規定「無資力」
    要件審查標準認定不一，致生法律不安定性，為排除人民進
    入法院之訴訟障礙，貫徹保障人民憲法上之訴訟權及平等權
    ，法律扶助法乃特別規定前揭第62條內容，考其與民事訴訟
    法第107 條規定之關係，從保障無資力者之訴訟權之角度觀
    之，應係相輔相成，要無扞格之處，而法律扶助法第62條之
    規定，應為民事訴訟法第107 條有關「無資力」要件規定之
    特別法，亦即就當事人是否無資力之要件，立法授權由法律
    扶助基金會予以審查，故經扶助基金會准予法律扶助之無資
    力者，於訴訟程序中向法院聲請訴訟救助時，就當事人無資
    力之要件，即應予以肯認，無庸再為實質審查，法院僅須另
    行審查有無法律扶助法第62條但書規定「不符法律扶助事實
    之證明」及民事訴訟法第107 條第1 項但書規定「非顯無勝
    訴之望」之要件即可（參考鄭文龍《現任財團法人法律扶助
    基金會秘書長》所著「法律扶助法與訴訟救助之關係」一文
    ，見「日新」第4 期第19頁至23頁），合先敘明。
三、經查，聲請人與相對人間之離婚訴訟，現由本院以94年度家
    調字第362 號離婚事件受理一情，業經調閱上開案卷審核無
    誤。又上開離婚訴訟，聲請人前經向財團法人法律扶助基金
    會高雄分會聲請准予法律扶助之情，亦據其提出該分會扶助
    律師接案通知書1 份在卷可稽，是依上段規定及說明，對於
    聲請人無資力支出訴訟費用之事實，即應予以肯認。而本院
    另依職權調閱聲請人近3 年內財產及各類所得資料顯示其無
    任何財產及各類所得，故亦查無另有不符法律扶助事實之證
    明。茲再審核聲請人主張相對人離家多年，依惡意遺棄等事
    由訴請離婚，復非顯無勝訴之望。從而，本件聲請人聲請訴
    訟救助，符合前揭民事訴訟法第107 條第1 項及法律扶助法
    第62條規定，應予准許。
四、依民事訴訟法第220條規定，裁定如主文。
中　　華　　民　　國　　94　　年　　5 　　月　　19　　日
                      家事法庭法  官陳淑卿
本正本係照原本作成。
如對本裁定抗告須於裁定送達後五日內向本院提出抗告狀。
中　　華　　民　　國　　94　　年　　5 　　月　　19　　日
                               書記官  王少玲
